臺灣花蓮地方法院刑事判決　　　　　　　 96年度易字第324號
公　訴　人　臺灣花蓮地方法院檢察署檢察官
被　　　告　乙○○
　　　　　　　　　　（另案於臺灣花蓮看守所附設勒戒所觀察
上列被告因詐欺案件，經檢察官提起公訴（96年度偵字第3200號
），被告於準備程序中為有罪之陳述，經本院合議庭裁定由受命
法官獨任進行簡式審判程序後，判決如下：
    主  文
乙○○幫助意圖為自己不法之所有，以詐術使人將本人之物交付
，處有期徒刑伍月，如易科罰金，以新臺幣壹仟元折算壹日；減
為有期徒刑貳月又拾伍日，如易科罰金，以新臺幣壹仟元折算壹
日。
    事  實
一、乙○○預見將金融機構帳戶之存摺、提款卡、密碼提供予他
    人使用，足以幫助他人提領獲取詐欺犯罪所得之金錢，竟不
    違背其本意，仍基於幫助詐欺之不確定故意，將其向址設臺
    北縣新店市○○路 192號之臺灣中小企業銀行新店分行申辦
    帳號 00000000000號帳戶之存摺、金融卡、印章及密碼等物
    ，於民國95年11月底某日，在台北市台北車站，以新台幣（
     1,500元之價格賤賣交付予綽號「阿祥」之成年男子所屬之
    不法詐欺集團使用（犯罪時間地點業據蒞庭檢察官當庭補充
    更正如上）。而該不法詐欺集團成員於同年11月中旬某日起
    ，即以電話聯絡甲○○佯稱其網路購車需先匯款事宜，使甲
    ○○不疑有他而陷於錯誤，乃於同年 12月7日匯出鉅款75萬
    元至乙○○上開帳戶內，隨即遭該詐騙集團成員提領一空。
    甲○○於匯款後苦等無果，發覺有異，經報警循線追查，始
    知受騙。
二、案經臺灣花蓮地方法院檢察署檢察官於偵辦李育文、楊宗霖
    所涉詐欺案時，發覺上情後自動檢舉偵查起訴。
    理  由
一、上揭事實，業據被告乙○○於本院審理中坦承不諱，並有證
    人即被害人甲○○於警詢中之證詞在卷可憑，且有被告所有
    台灣中小企業銀行新店分行 00000000000號帳戶之申辦資料
    乙份及上開帳戶存款交易明細查詢單各 1份、被害人匯款單
    1 紙附卷可查（以上均為影本），被告上開自白與事實相符
    ，堪予採信。又依一般金融機構之作業實務，不論有無資力
    ，任何人均可申辦金融帳戶存摺、提款卡使用，且如無正當
    理由，實無使用他人存摺、印章、提款卡使用之理，而金融
    存摺、印章、提款卡及密碼亦事關個人財產權益之保障，其
    專有性甚高，除非本人或與本人親密關係者，難認有何理由
    可自由流通使用該存摺、印章、金融卡及密碼，一般人均有
    妥為保管及防止他人任意使用之認識，縱特殊情況偶需交付
    他人使用，亦必深入瞭解用途及合理性，始予提供，要無任
    意交付予不明人士持有或使用之理；再者該等專有物品如落
    入不明人士手中，而未加以闡明正常用途，極易被利用為與
    財產有關之犯罪工具，此應為吾人一般生活認知上具備之常
    識，而近年來電視或平面媒體上，常有詐騙集團利用金錢收
    購、租借、蒐集他人所申請之人頭帳戶，作為犯罪所得財物
    匯入款項之相關報導，被告係心智思慮成熟之成年人，依其
    社會生活經驗及智識程度，對於將帳戶存摺等物任意交付他
    人，可能遭詐騙集團做為犯罪工具使用一節，實無諉為不知
    之理。準此，則上開存款帳戶確係由被告所親自開立，並交
    付予綽號「阿祥」所屬之不法詐欺集團使用，且被告對於該
    帳戶存摺、提款卡等物可能遭詐騙集團做為犯罪工具使用一
    事，其主觀上亦存有不確定之故意，應甚為顯然，是以本件
    事證明確，被告犯行堪以認定，應予依法論科。
二、按刑法上之幫助犯，係對於犯罪與正犯有共同之認識，而以
    幫助之意思，對於正犯資以助力，而未參與實施犯罪之行為
    者而言（最高法院75年度台上字第1509號、88年度台上字第
    1270號判決意旨參照）。是以，如未參與實施犯罪構成要件
    之行為，而係出於幫助之意思提供助力，即屬幫助犯，而非
    共同正犯。是核本件被告所為，係犯刑法第30條第 1項前段
    、第339條第1項之幫助詐欺取財罪。被告對詐欺集團成員所
    為詐欺犯行施以助力，為幫助犯，應依刑法第30條第 2項之
    規定，按正犯之刑減輕其刑。爰審酌被告之前科素行、犯罪
    之動機、目的，及其提供上開帳戶予詐欺集團使用，實際上
    助長詐騙財產犯罪之風氣，並造成許多無辜民眾受騙而受有
    金錢損失，應為當今社會詐財事件發生根源之一，不僅擾亂
    金融交易往來秩序，且亦因被告提供人頭帳戶予他人使用，
    致使執法人員難以追查該詐騙集團之真實身分，復參酌其智
    識程度、被害人所受損害之金額，以及其於犯後終能坦承犯
    行，尚知錯誤等一切情狀，量處如主文所示之刑，並諭知易
    科罰金之折算標準，以資懲儆。
三、末查中華民國96年罪犯減刑條例業於 96年6月15日經立法院
    三讀通過，並自 96年7月16日施行，被告所犯本件幫助詐欺
    罪之時間係在 96年4月24日以前，符合減刑之條件，爰依上
    開條例第2條第1項第3款之規定，就其宣告刑予以減刑2分之
    1，並諭知減得之刑之易科罰金折算標準。
據上論斷，應依刑事訴訟法第299條第 1項前段、第273條之1第1
項，刑法第339條第 1項、第30條第1項前段、第2項、第41條第1
項前段，刑法施行法第1條之1，中華民國96年罪犯減刑條例第 2
條第1項第3款、第7條、第9條，判決如主文。
本案經檢察官李子春到庭執行職務
中　　華　　民　　國　　96　　年　　9 　　月　　10　　日
　　　　　　      　　　臺灣花蓮地方法院刑事第一庭
                                法  官  張健河
上列正本證明與原本無異。
如對本判決不服，應於送達後10日內，向本院提出上訴狀（上訴
狀應記載具體上訴理由並應抄附繕本）告訴人或被害人如對於本
判決不服者，應具備理由請求檢察官上訴，其上訴期間之計算係
以檢察官收受判決正本之日期為準。
                                書記官
中　　華　　民　　國　　96　　年　　9 　　月　　10　　日
附錄本判決論罪之法律條文
中華民國刑法第339條：
意圖為自己或第三人不法之所有，以詐術使人將本人或第三人之
物交付者，處5年以下有期徒刑、拘役或科或併科1千元以下罰金
。
以前項方法得財產上不法之利益或使第三人得之者，亦同。
前二項之未遂犯罰之。
